【裁判字號】    97,簡上,129
【裁判日期】    970806
【裁判案由】    傷害
【裁判全文】
臺灣嘉義地方法院刑事判決             97年度簡上字第129號
上  訴  人
即  被  告  丙○○
選任辯護人  顏伯奇律師
上列上訴人因傷害案件，不服本院嘉義簡易庭97年度朴簡字第32
號中華民國97年4月30日第一審判決（臺灣嘉義地方法院檢察署
檢察官聲請簡易判決處刑案號：97年度調偵字第4號），提起上
訴，本院管轄之第二審合議庭判決如下：
    主  文
上訴駁回。
    事  實
一、丙○○於民國96年9月9日下午6時30分許，在嘉義縣朴子市
    ○○路○段793號其經營之「米格魯茶飲專賣店」前，明知其
    出手將乙○○壓制在粗糙柏油路面，勢必遭逢乙○○反抗，
    恐使乙○○致傷之可能，猶因不滿乙○○酒後尋釁，忿而基
    於普通傷害之犯意，徒手將乙○○壓制於地，致乙○○受有
    左手腕瘀傷約2x2公分、左手擦傷約1x1公分、左手肘瘀傷
    4x2公分、右大腿擦傷約1x1公分、右膝擦傷約2x2公分、左
    膝擦傷約2x2公分之傷害。
二、案經乙○○訴由嘉義縣警察局朴子分局報告臺灣嘉義地方法
    院檢察署檢察官偵查聲請簡易判決處刑。
    理  由
一、按被告以外之人於審判外之陳述，經當事人於審判程序同意
    作為證據，法院審酌該言詞陳述或書面陳述作成時之情況，
    認為適當者，亦得為證據。當事人、代理人或辯護人於法院
    調查證據時，知有第159條第1項不得為證據之情形，而未於
    言詞辯論終結前聲明異議，視為有前項之同意，刑事訴訟法
    第159條之5定有明文。查本件認定事實所援引之證據，關於
    證據能力，提示被告丙○○及其辯護人對之表示無意見，視
    為同意，而本院審酌該等審判外陳述作成當時之過程、內容
    、功能等情況綜合判斷，認具備合法可信之適當性保障而具
    證據能力，得採為認定事實之基礎，合先敘明。
二、被告固坦承於前揭時地，見告訴人乙○○酒後鬧事，而以柔
    道壓制告訴人之事實，惟矢口否認有何傷害犯行，暨其辯護
    意旨以：其僅單純壓制告訴人避免使之受到傷害或因酒後失
    控造成災害，其所採柔道之壓制行為既未使告訴人臀部以下
    著地，當不可能使告訴人受傷。縱告訴人果因其壓制行為受
    到傷害，乃其阻止告訴人衝入前開營業處所避免發生危險所
    為，也是正當防衛云云。
三、經查：
  (一)被告如何以手、腳將告訴人壓制在地、告訴人之雙手、雙腳
    膝蓋遭被告壓制於柏油路面，勉力掙扎猶無法動彈致摩擦路
    面致手腳受有擦傷等傷害之事實，業據證人即告訴人乙○○
    迭次於警詢、偵查及原審及本院審理時指證不移，揆諸證人
    乙○○證述有關遭被告以手、腳壓制於柏油路面之身體部位
    即遭壓制部位如何因摩擦致傷等節，不惟與卷附診斷證明書
    、病歷資料所顯示受傷位置、傷勢相符，且佐以前揭病歷所
    附急診護理評估紀錄單所示到院時間「96年9月9日19時23分
    」，亦緊接在證人即被告之妻甲○○報案時間即96年9月9日
    18 時20分至18時27分許之後，並有報案紀錄1紙在卷可查（
    見原審卷第9頁）。酌以被告復肯認案發時在前揭機車道上
    ，確以柔道將證人乙○○壓制在地上乙情，則證人乙○○所
    述其遭被告強壓在地，因身著短衣短褲，為掙扎脫身乃手腳
    摩擦粗糙路面，致其手腳受有擦傷等傷害等情，既與吾人日
    常生活之經驗法則無悖，堪可採信為真實。
  (二)被告固否認其所為柔道壓制之舉止，有諸如證人乙○○指證
    倒地方式暨所致傷害部位與傷勢等疑義，並指出證人乙○○
    前後證述不符之處。然被告既供承案發時，證人乙○○在其
    半推半拉之拉扯間，甩開2人牽拉之手，作勢要衝向其營業
    店面；彼時證人乙○○酒後的動作很誇張，因情況緊急，非
    使用柔道不行；其壓制證人乙○○持續約20秒等案發經過，
    在面臨此一驟然爆發且過程短暫之衝突，殊難想像被告猶能
    按部就班施行柔道技巧完全壓制證人乙○○，使之無任何反
    抗掙扎之情節。再證人乙○○歷經原審及本院審理時深入盤
    詰所證稱案發歷程，縱有關臉朝向側邊或面朝下等實屬無關
    宏旨之枝節事項有所出入，然被告如何拖拉並將證人乙○○
    手腳壓制在地，掙扎過程摩擦路面致傷此一基本事實之陳述
    則無齟齬，即難執此不影響犯罪事實成立之細節性與枝節性
    歧異，而遽謂證人之證詞全無足採。
  (三)按「對於現在不法之侵害，而出於防衛自己或他人權利之行
    為，不罰。但防衛行為過當者，得減輕或免除其刑」，刑法
    第23條定有明文。最高法院亦闡釋其要旨謂：正當防衛之要
    件，必對於現在之不正侵害，始能成立，若侵害已過去，或
    預料有侵害而侵害尚屬未來，則其加害行為，自無正當防衛
    可言。再施力排除侵害之一方在客觀上苟非單純僅對於現在
    不法之侵害為必要之反擊行為，因其本即有傷害之犯意存在
    ，則對其反擊報復行為，自無主張防衛權之餘地（最高法院
    19年上字第1174號判例、84年度台非字第208號判決意旨參
    照）。證人即被告之妻甲○○固證述案發當日證人乙○○前
    往其營業處所酒後尋釁，恐有危險發生，並因情形緊急而撥
    打4通（其中1通未接通）報案電話之經過，然細繹證人甲○○證陳：「當時他（證人乙○○）掀吧台，我先生就把吧台
    壓著，後來他要衝進來，我先生就把他牽回去。」、「（你
    知道乙○○是如何受傷？）我沒有看到。我看到他要往回衝
    ，我先生把他抱住，怕他衝進來」、「當時他有喝酒，我們
    家有熱水，家裡又有小孩，我認為他進入我家有危險」、「
    （被告抱住告訴人的地點？）在雙向通行的大馬路上，是靠
    我們這邊的機車道上抱住告訴人的」、「…被告抱住告訴人
    的地方離我們吧台大概是一台半左右機車長度的距離」、「
    （此距離是指）機車的長度，直接往前垂直到工作台的長度
    ，而不是斜斜往吧台或門所在走道的長度」等情節（見本院
    卷第60、61、63、64頁），可見證人乙○○稍早擬掀翻吧台
    的危險，業因被告將證人乙○○半推半拉離開現場而解除，
    該侵害業已過去，縱證人乙○○再度衝向系爭吧台，諒被告
    所忖該起挑釁行為，亦因間隔相當之距離，難認有何急迫性
    之不法侵害發生。況被告自承證人乙○○很輕，不用很用力
    抓即可將之抱住乙情（見本院卷第83頁），衡之一般社會經
    驗法則，被告捨此不為，猶遽然以柔道將證人乙○○壓制在
    地，並任由證人乙○○在地掙扎20秒以上仍不鬆手，即難排
    除被告僅止於防止證人乙○○衝向系爭吧台而無藉機報復之
    心態。是被告上開陳辯，要為掩飾其故意以肢體攻擊證人乙○○之委罪卸詞至明。
  (四)被告因不滿證人乙○○酒後尋釁行徑，在證人乙○○不法侵
    害行為業經排除後，猶藉以阻擋證人乙○○接近其營業處所
    之機，將證人乙○○壓制地上，且明知壓制地點為粗糙之柏
    油路面，猶令身著短衣短褲之證人乙○○為求脫身而勉力在
    地掙扎，主觀上乃出於報復之心理，為有意識之故意傷害行
    為，此窺被告既已攔阻證人乙○○前進之驅力，猶持續將之
    壓制在地達20秒以上之舉，更形灼然，自難認其主觀上係出
    於防衛之意思而妄邀寬典。被告執正當防衛抗辯，委無可採
    。本件事證明確，被告犯行洵堪認定，應予依法論科。
四、核被告所為，係犯刑法第277條第1項之傷害罪。原審依刑事
    訴訟法第449條第1項，刑法第277條第1項、第41條第1項前
    段，刑法施行法第1條之1第1項、第2項前段，逕以簡易判決
    處拘役30日，如易科罰金，以新台幣1000元折算1日，核其
    認事用法無誤，量刑亦屬允當。被告上訴意旨執其為正當防
    衛主張阻卻違法事由而否認犯行，指摘原判決違誤，尚乏所
    據，其上訴並無理由，應予駁回。
五、至被告聲請就其於案發時所為行徑，究否如其舉出柔道之壓
    制動作乙節，送請相關單位測謊云云。惟測謊係以問卷（控
    制問題法、混合問題法）詢問受測者曾否從事具體之行為作
    為測試標的，知覺歷程如視覺、聽覺等，口語意思表示、通
    俗行為、認定問題等均缺乏記憶特性，皆非測謊範圍，有法
    務部調查局第六處南部通訊中心93年12月24日調科南字第09
    300518320號函可考。被告堅稱其所施之柔道並無將對方壓
    制在地之動作，頻以其所為柔道壓制行為不可能將告訴人身
    體壓制在地，則被告欲測試其所為「柔道」並無「將對方壓
    制在地」此節，係屬行為認知問題，參酌上開函文解釋，自
    非可得測謊之範圍，是被告所請，礙難准許，併此敘明。
據上論結，應依刑事訴訟法第455條之1第1項、第3項、第368條
，判決如主文。
本案經檢察官江金星到庭執行職務
中    華    民    國    97    年    8     月    6    日
                  刑事第四庭審判長法  官  蔡憲德
                                  法  官  吳育霖
                                  法  官  王慧娟
上列正本證明與原本無異。
本件不得上訴。
中    華    民    國    97    年    8     月    6    日
                                  書記官  黃子祝


司法院資訊處製作；財團法人民間司法改革基金會備份。
